【裁判字號】    95,上訴,2829
【裁判日期】    951229
【裁判案由】    毒品危害防制條例
【裁判全文】
臺灣高等法院臺中分院刑事判決        95年度上訴字第2829號
上  訴  人  臺灣彰化地方法院檢察署檢察官
被      告  乙○○
                      弄13號
                    現羈押於臺灣台中看守所
上列上訴人因被告毒品危害防制條例案件，不服臺灣彰化地方法
院95年度訴字第1162號中華民國95年10月30日第一審判決（起訴
案號：臺灣彰化地方法院檢察署95年度毒偵字第2266號），提起
上訴，暨檢察官移送併辦（臺灣彰化地方法院檢察署95年度毒偵
字第4211號），本院判決如下：
    主  文
上訴駁回。
    犯罪事實
一、乙○○前於民國 93年10月1日，因施用毒品案件，經本院判
    處有期徒刑1年2月確定； 93年12月1日，又因施用級毒品案
    件，經臺灣彰化地方法院判處有期徒刑8月確定，嗣上開2案
    ，經合併定應執行刑為有期徒刑1年8月確定，於 95年1月31
    日縮刑期滿執行完畢。其於90年間，因施用毒品案件，經法
    院裁定令入戒治處所施以強制戒治1年，於 92年4月3日執行
    完畢釋放。竟仍不知悔改，復於上開強制戒治執行完畢釋放
    後5年內，基於施用第一級毒品海洛因之概括犯意，自95年3
    月中旬某日起至同年 6月中旬止，在彰化縣鹿港鎮○○里○
    ○路 ○段23巷17弄13號住處等地，以將海洛因摻水溶解後，
    再以針筒注射入手臂血管之方式，連續施用第一級毒品海洛
    因多次，約為每2、3天施用1次。嗣於 95年5月25日8時45分
    許，在其上開住處經警查獲，並扣得其所有之第一級毒品海
    洛因 1包（淨重0.11公克，空包裝重0.25公克），及其所有
    供施用第一級毒品所用之注射針筒1支，始知悉上情。
二、案經彰化縣警察局鹿港分局報告臺灣彰化地方法院檢察署檢
    察官偵查起訴。
    理  由
一、訊據被告乙○○對於上開犯罪事實坦承不諱（見原審卷第54
    頁反面，本院卷第38頁反面），而被告經警查獲後所採集之
    尿液及扣案之毒品，經送鑑驗結果，其尿液中亦檢驗出嗎啡
    之陽性反應，且該毒品確含有海洛因之成分（淨重0.11公克
    ，空包裝重0.25公克）等情，亦有詮昕科技股份有限公司濫
    用藥物尿液檢驗報告及法務部調查局鑑定通知書附卷可稽（
    見毒偵字第2266號卷第52頁、原審卷第17頁），足見被告之
    自白確與事實相符。又被告於90年間，因施用毒品案件，經
    法院裁定令入戒治處所施以強制戒治1年，於 92年4月3日執
    行完畢釋放等情，亦有臺灣高等法院被告全國前案紀錄表附
    卷可參。被告於上開強制戒治執行完畢釋放後 5年內，再犯
    本案施用毒品罪，自應依法論科。本案事證明確，被告上開
    犯行洵堪認定。
二、查，被告行為後，關於刑法第56條連續犯之規定，雖經總統
    於94年2月2日公布廢除，並自95年7月1日起生效，惟廢除連
    續犯後，須依數罪併罰之規定處罰，經比較後並非較有利於
    被告，依修正後刑法第2條第1項前段之規定，自應適用行為
    時法即修正前刑法第56條連續犯之規定處斷。又刑法第47條
    關於累犯之規定，由「受有期徒刑之執行完畢，或受無期徒
    刑或有期徒刑一部之執行而赦免後，5年以內再犯有期徒刑
    以上之罪者，為累犯，加重本刑至2分之1」，修正為「受徒
    刑之執行完畢，或一部之執行而赦免後， 5年以內故意再犯
    有期徒刑以上之罪者，為累犯，加重本刑至2分之1」，依被
    告之前科紀錄，無論依修正前、後刑法第47條之規定均構成
    累犯，修正後之法律，並未較有利於行為人，此部分亦應適
    用修正前之規定，合先敘明。
三、按海洛因為毒品危害防制條例第 2條第2項第1款所明定之第
    一級毒品。核被告所為，係犯同條例第 10條第1項之施用第
    一級毒品罪。被告持有第一級毒品進而施用，其持有之低度
    行為應為施用之高度行為所吸收，不另論罪。被告先後多次
    施用第一級毒品海洛因，時間緊接，犯罪構成要件相同，顯
    係基於概括犯意為之，為連續犯，應依修正前刑法第56條之
    規定，論以一罪，並加重其刑。另被告自95年5月24日8時許
    後起至同年 6月中旬止，連續施用第一級毒品海洛因之犯行
    ，雖未據起訴，然此部分與公訴人已起訴並經論罪之部分，
    有連續犯之裁判上一罪關係，應為起訴效力所及，且經檢察
    官移送併辦，本院自應併予審理。又被告有上開犯罪事實欄
    所載之前科犯行，於 95年1月31日執行完畢等情，有上開前
    案紀錄表在卷可考，其於受有期徒刑執行完畢後， 5年內再
    犯本案有期徒刑以上之罪，為累犯，應依修正前刑法第47條
    之規定遞加重其刑。原審以被告罪證明確，適用毒品危害防
    制條例第 10條第1項、刑法第11條、第2條第1項前段，修正
    前刑法第56條、第47條規定，予以論罪科刑，並依毒品危害
    防制條例第 18條第1項前段、刑法第38條第1項第2款之規定
    ，諭知沒收銷燬上開扣案之該包海洛因（空包裝袋因有海洛
    因之殘渣，應視為毒品之一部分），及沒收上開扣案之該支
    注射針筒，且本院審酌被告前因施用毒品案件，經強制戒治
    執行完畢釋放後，仍未能徹底戒絕毒品，復犯本案施用毒品
    罪，顯見其無戒毒悔改之意，惟念其施用毒品乃自戕一己之
    身體健康，尚未對他人造成危害，且犯後已坦承犯行，態度
    良好等一切情狀，認原審量處有期徒刑 9月，認事用法並無
    不當，量刑亦屬妥適，檢察官上訴意旨以原審就被告於95年
    7月9日某時許，施用第一級毒品之犯行，未及併予審酌等語
    ，指摘原判決不當，為無理由（詳如後述），應予駁回。
四、臺灣彰化地方法院檢察署95年度毒偵字第4211號移送併案意
    旨略以：被告於 95年6月中旬後起至同年7月9日，又在其彰
    化縣鹿港鎮○○里○○路○段23巷17弄13號住處，以每日1次
    之頻率，反覆性多次施用第一級毒品海洛因，嗣於 95年7月
    10日11時20分許為警查獲，因施用毒品具有成癮性，故被告
    應係反覆施用毒品，且施用毒品本身本即具有反覆為之的特
    性，是被告此部分之犯行與上開論罪科刑部分，應屬包括一
    罪的集合犯關係，為實質上一罪，爰移送併辦（檢察官係就
    被告自 95年3月起至95年7月9日止，施用第一級毒品之犯行
    ，移送併辦，惟95年3月起至95年6月中旬止施用毒品之犯行
    ，已經本院論罪科刑如前，移送併辦意旨有關此部分，本院
    自應併予審理）等語。然查：
  (一)被告於 95年7月10日偵訊，及同日檢察官聲請羈押，經臺灣
    臺中地方法院法官訊問時均供稱：伊係於3天前（即95年7月
    7日）開始施用海洛因等語（95毒偵字第3085號卷第4頁，臺
    灣臺中地方法院聲羈字第929號卷第4頁），且其於原審95年
    10月16日審理中亦供稱：伊從95年3月中旬起至同年6月中旬
    止，約 2、3天施用1次海洛因等語（見原審卷第54頁反面）
    ，足徵被告自 95年6月中旬之後，即未再施用第一級毒品海
    洛因，而係自95年7月7日起始再度施用。故被告於95年10月
    5日偵訊時改稱：伊係自95年3月份起至同年7月9日止，約每
    天或 2、3天施用1次海洛因等語，顯係企圖將其施用海洛因
    之行為，從 95年6月中旬後起連貫至同年7月9日止，欲將其
    於95年7月7日始再度施用毒品之行為，與上開論罪科刑之部
    分視為一罪，而為避就之詞。本案並無證據足以證明被告自
    95年6月中旬之後至 95年7月6日止，亦有施用第一級毒品海
    洛因之行為。
  (二)又按連續數行為而犯同一之罪名，部分之數行為發生在新法
    施行前者，新法施行後，該部分適用最有利於行為人之法律
    。若其中部分之一行為或數行為，發生在新法施行後者，該
    部分不能論以連續犯(最高法院95年第8次刑事庭會議決議參
    照）：查，95年7月1日施行之刑法，已刪除連續犯之規定，
    而先後多次施用毒品之行為，以往法院之一致見解均認為係
    連續犯，豈能因刑法修正後，即將原屬連續犯罪質之行為，
    轉變成集合犯而論以一罪（連續犯廢除後，原屬連續犯之行
    為，應論以數罪），是併案部分有關被告自95年7月7日起施
    用第一級毒品之行為與本案即無實質上一罪之關係，本院無
    從併予審究。
  (三)移送併案部分，有關被告自 95年6月中旬之後至95年7月6日
    止，施用第一級毒品海洛因之行為，並無證據足以證明之；
    另有關被告自95年7月7日起施用第一級毒品之行為，則與本
    案無實質上一罪之關係，本院無從併予審究，且移送併辦部
    分又未經檢察官提起公訴，移送併辦部分自應退由檢察官另
    行偵辦。
據上論結，應依刑事訴訟法第368條，判決如主文。
本案經檢察官甲○○到庭執行職務。
中    華    民    國    95    年    12    月    29    日
            刑事第十庭    審判長法  官  林  照  明
                                法  官  李  平  勳
                                法  官  蔡  名  曜
上列正本證明與原本無異。
如不服本判決應於收受送達後十日內向本院提出上訴書狀，其未
述上訴之理由者並得提起上訴後十日內向本院補提理由書（均
須按他造當事人之人數附繕本）。
                                書記官  劉  恒  宏
中    華    民    國    96    年    1     月     3    日
附錄本案論罪科刑法條全文：
毒品危害防制條例第10條第1項：
施用第一級毒品者，處 6 月以上 5 年以下有期徒刑。


司法院資訊處製作；財團法人民間司法改革基金會備份。
